【裁判字號】    98,交聲,639
【裁判日期】    980811
【裁判案由】    聲明異議
【裁判全文】
臺灣高雄地方法院交通事件裁定         98年度交聲字第639號
原處分機關  交通部公路總局高雄區監理所
異  議  人
即受處分人  乙○○
上列受處分人因聲明異議案件，對於交通部公路總局高雄區監理
所民國98年3月6 日所為之處分（原處分案號：高監營裁字裁80-
BO0000000號），聲明異議，本院裁定如下：
    主  文
原處分撤銷。
乙○○不罰。
    理  由
一、原處分機關係以異議人即受處分人乙○○，於民國95年4 月
    8 日14時45分許，騎乘車牌號碼XS8-417 號重型機車行經高
    雄市○○○路與臥龍路交岔路口時，因不在規定車道行駛，
    而經高雄市政府警察局交通大隊員警開單舉發，並由原處分
    機關於98年3 月6 日以高監營裁字裁80-BO0000000號裁決書
    ，依道路交通管理處罰條例第45條第1 項第13款及同條例第
    63條第1 項之規定，裁處異議人罰鍰新臺幣（下同）1 千8
    百元及記違規點數1 點。
二、異議意旨略以：上開違規之車號XS8-417 號重型機車並非伊
    所有之車輛，伊於95年6 月26日前往高雄監理所申訴並調閱
    資料後發現該舉發通知書上之簽名並非伊所親為，可能伊身
    分資料遭他人冒用，為此狀請撤銷原處分等語。
三、經查：
  (一)車牌號碼XS8-417 號重型機車於前揭時、地，因駕駛人未依
    規定車道行駛，經高雄市政府警察局交通大隊員警李正福當
    場攔停開單舉發，並由原處分機關於98年3 月6 日以高監營
    裁字裁80-BO0000000號裁決書，依道路交通管理處罰條例第
    45條第1 項第13款及同條例第63條第1 項之規定，裁處異議
    人罰鍰1 千8 百元及記違規點數1 點之事實，有高雄市政府
    警察局95年（通知單誤載為「94年」）4 月8 日高市警交字
    第BO0000000 號舉發違反道路管理事件通知單、原處分機關
    98年3 月6 日高監營裁字裁80-BO0000000號裁決書各乙份在
    卷可憑（院卷第3 、17頁），足認上開機車確有於前揭時、
    地為警攔停稽查並對駕駛人製單舉發之事實。
  (二)又上開機車於前述違規時間係屬案外人丙○○所有，並於96
    年6 月6 日過戶予案外人甲○○迄今之事實，有交通部公路
    總局嘉義區監理所臺南監理站98年3 月31日嘉監南字第0980
    107177號函及高雄市監理處南區分處98年3 月25日高市監南
    二密字第0981100333號函分別所附之機器腳踏車新領牌照登
    記書、汽（機）車過戶登記書各1 份及公路監理電子閘門車
    號查詢重型機車車籍列印單1 紙在卷可憑（院卷第18、19、
    21、22、76頁），是上開機車之車輛所有人並非異議人乙情
    ，亦堪認定。
  (三)再者，證人即員警李正福於本院調查時結證稱：本件舉發違
    反道路管理事件通知單確係由其所製單舉發，但對於違規之
    人、車已不復記憶，無法確認當時違規之駕駛人即是異議人
    等語（院卷第35、36頁）；且本件員警攔檢駕駛上開機車違
    規之人時，該駕駛未出示證件受檢，員警係依該人提供之年
    籍資料製單告發等情，亦有高雄市政府警察局交通警察大隊
    95 年7月18日高市警交三字第0950012525號函1 份參卷可考
    ，足見員警取締當時因駕駛人未出示任何證件，故亦未就證
    件上照片查核駕駛人之真實身分。從而，本件駕駛上開機車
    違規之駕駛人是否確為異議人，尚非無疑。
  (四)另觀諸上開舉發違反道路交通管理事件通知單上收受通知聯
    者簽章欄內「乙○○」之簽名，與異議人於異議狀、違反道
    路交通管理事件陳述單、送達證書、本院訊問筆錄及當庭書
    立之簽名加以比對，其筆劃書寫之方式與習慣截然不同，顯
    非同一人所簽（院卷第2-1 、9 、16、38、40、49、57、7
    2 頁），且本院復依職權向高雄市左營區戶政事務所調取異
    議人96年1 月16日國民身分證換證申請書（院卷第24頁），
    用以比對上開簽名與異議人於申請換發身分證時簽名筆跡之
    相似度，亦得見異議人於申請換發身分證時之簽名筆跡與其
    在上開異議狀、違反道路交通管理事件陳述單、送達證書、
    本院訊問筆錄及當庭書立之簽名字樣相似，顯見異議人簽名
    於上開異議狀、陳述單、送達證書、訊問筆錄等筆跡並非矯
    飾而成；且異議人於申請換發身分證時之簽名筆跡與上開舉
    發違反道路交通管理事件通知單上收受通知聯者簽章欄內「
    乙○○」之簽名字樣加以比對，二者亦顯屬不同，職是，自
    無法逕論上開舉發違反道路交通管理事件通知單上「乙○○
    」之簽名確係異議人所為。故異議人辯稱其未曾駕駛前開機
    車違規，其係因遭他人冒用名義在上開舉發違規通知單上簽
    名，本件方會以其為舉發及裁罰對象等節，尚非無稽。
  (五)綜上所述，足認本件違規之駕駛人並非異議人，而係遭他人
    冒名為之，原處分未予詳查，遽予裁罰，尚有未恰，本件異
    議為有理由，原處分應予撤銷，另諭知異議人不罰。
四、據上論斷，應依道路交通案件處理辦法第20條，裁定如主文
    。
中    華    民    國    98    年    8     月    11    日
                    交通法庭  法  官  蔣志宗
以上正本證明與原本無異。
如不服本裁定應於送達後5 日內向本院提出抗告狀。
中    華    民    國    98    年    8     月    11    日
                              書記官  李崑良


司法院資訊處製作；財團法人民間司法改革基金會備份。
